臺灣桃園地方法院刑事判決　　　　　　　 96年度交訴字第9號
公　訴　人　臺灣桃園地方法院檢察署檢察官
被　　　告　乙○○
　　　　　　　　　　　號
上列被告因肇事遺棄罪等案件，經檢察官提起公訴（95年度調偵
字第595 號），本院判決如下：
    主  文
乙○○因過失傷害人，處有期徒刑貳月；減為有期徒刑壹月，如
易科罰金，以銀元參佰元即新臺幣玖佰元折算壹日。又駕駛動力
交通工具肇事，致人傷而逃逸，處有期徒刑壹年；減為有期徒刑
陸月，如易科罰金，以銀元參佰元即新臺幣玖佰元折算壹日。應
執行有期徒刑柒月，如易科罰金，以銀元參佰元即新臺幣玖佰元
折算壹日。
    事  實
一、乙○○於民國95年6 月12日上午10時許，駕駛車牌號碼9719
    -MV 號自小客車，沿桃園縣平鎮市○○路外側車道由楊梅往
    中壢方向行駛，途經該路3 段109 之1 號前之外側車道，為
    閃避左方欲變換車道之不明車輛而向右偏駛時，本應注意兩
    車並行之間隔，隨時採取必要之安全措施，並於超車時注意
    保持半公尺以上之間隔，而依當時天候晴、日間自然光線、
    路面乾燥無缺陷、無障礙物、視距良好等，並無不能注意之
    情形，竟疏未注意右側直行車輛動態，逕向右偏駛入機車優
    先道，而擦撞甲○○所騎乘車牌號碼為MH2-585 號之重機車
    ，致甲○○人車倒地，並因而受有頭部外傷併臉部擦傷、肢
    體多處挫傷併擦傷、左肩、左右膝及左肘創傷之傷害。詎乙
    ○○於車禍發生後，並未下車查看，反而當場另行起意，逕
    自駛離現場而逃逸之，惟因適有路人目擊記下其車號並告知
    甲○○，員警隨後到場處理，並依據甲○○所述車號通知乙
    ○○到案，因而查獲上情。
二、案經甲○○訴由桃園縣政府警察局平鎮分局報請臺灣桃園地
    方法院檢察署檢察官偵查起訴。
    理  由
壹、證據能力：
一、關於證人甲○○之警詢證詞：
  (一)按被告以外之人於審判外之言詞或書面陳述，除法律有規定
    者外，不得作為證據，刑事訴訟法第159 條第1 項固定有明
    文。惟被告以外之人於審判外之陳述，雖不符同法第159 條
    之1 至之4 之規定，而經當事人於審判程序同意作為證據，
    法院審酌該言詞陳述或書面陳述作成時之情況，認為適當者
    ，亦得為證據。又當事人、代理人或辯護人於法院調查證據
    時，知有第159 條第1 項不得為證據之情形，而未於言詞辯
    論終結前聲明異議者，視為有前項之同意，同法第159 條之
    5 亦定有明文。立法意旨在於傳聞證據未經當事人之反對詰
    問予以核實，原則上先予排除。惟若當事人已放棄反對詰問
    權，於審判程序中表明同意該等傳聞證據可作為證據；或於
    言詞辯論終結前未聲明異議，基於尊重當事人對傳聞證據之
    處分權，及證據資料愈豐富，愈有助於真實發見之理念，且
    強化言詞辯論主義，使訴訟程序得以順暢進行，上開傳聞證
    據亦均具有證據能力。
  (二)查本件證人甲○○曾於警詢中為陳述，其性質雖屬傳聞證據
    ，然其所為之上開警詢筆錄內容，經本院於審理程序中予以
    提示並告以要旨，且各經檢察官及被告乙○○表示意見，其
    等已知上述證詞乃傳聞證據，且均表示對該證據之調查沒有
    意見，而未於言詞辯論終結前對該等證據內容聲明異議，本
    院審酌上開警詢筆錄作成時，核無違法取證或其他瑕疵，認
    為以之作為本案之證據亦屬適當，依據上開規定，該警詢證
    詞自有證據能力。
二、關於證人賴麗娜、陳鈺蓉偵訊中之具結證詞：
  (一)再按被告以外之人於偵查中向檢察官所為陳述，除顯有不可
    信之情況者外，得為證據，同法第159 條之1 第2 項定有明
    文。偵查中對被告以外之人（包括證人、鑑定人、告訴人、
    被害人及共同被告等）所為之偵查筆錄，或被告以外之人向
    檢察官所提之書面陳述，性質上均屬傳聞證據。惟現階段刑
    事訴訟法規定檢察官代表國家偵查犯罪、實施公訴，依法其
    有訊問被告、證人及鑑定人之權，證人、鑑定人且須具結，
    而實務運作時，檢察官偵查中向被告以外之人所取得之陳述
    ，原則上均能遵守法律規定，不致違法取供，其可信度極高
    ，職是，被告以外之人前於偵查中已具結而為證述，除反對
    該項供述得具有證據能力之一方，已釋明「顯有不可信之情
    況」之理由外，應認該證人於偵查中之陳述具有證據能力。
  (二)查本件證人賴麗娜、陳鈺蓉於檢察官偵查中所為之陳述業經
    具結擔保其等所述實在，被告未反對該等證詞之證據能力，
    更無釋明上開證述有何顯不可信之情況，依上說明，該2 人
    於偵查中之具結證言自亦有證據能力。
三、道路交通事故現場圖、現場照片等：
    道路交通事故現場圖、道路交通事故調查報告表（指關於車
    禍發生時間、地點、死傷人數、天候、光線、速限、路況等
    客觀事實之記載之部分）、車輛行車事故鑑定委員會鑑定意
    見書、診斷證明書等文書（詳下述及者），均係各該人員實
    際勘測、檢驗及鑑定之紀錄文書，並無證據證明有何虛偽不
    實或明顯瑕疵等顯不可信之情況存在，被告亦無就此有所爭
    執，依刑事訴訟法第159 條之4 、之5 等規定，皆有證據能
    力。至於卷附車禍現場照片，係機械之方式所留存之影像，
    並非依憑人之記憶再加以轉述而得，並非供述證據，殊無「
    傳聞證據排除法則」之適用，且無其他法定應排除之事由存
    在，與本案被告所涉犯行亦有自然之關連性，亦有證據能力
    ，均合先敘明。
貳、事實認定：
一、上開關於被告乙○○駕車過失撞傷甲○○之事實，業據被告
    於本院準備及審理程序中坦承無誤（見本院卷第46、59頁筆
    錄），證人甲○○亦就其騎乘機車行經上開路段遭被告所駕
    駛之自小客車擦撞倒地，因而受有上開傷害之情，於本院審
    理中結證屬實，核與其警詢所述及其女兒陳鈺蓉偵查中之結
    證相符，並有道路交通事故現場圖、調查報告表、壢新醫院
    95年6 月12日及95年6 月13日之診斷證明書（分見95年度偵
    字第16471 號卷第17頁、95年度調偵字第595 號卷第9 頁）
    等件在卷可稽；就甲○○所受之傷害，壢新醫院亦函覆本院
    ：甲○○於95年6 月12日車禍來診，翌日來診複診確與6 月
    12日相關，但3 個月後神經病變及關節病變難以判斷該病灶
    是否與6 月之傷況相關，此有該院96年3 月26日壢新醫字第
    2007030038號函1 件存卷可查（見本院卷第13至25頁），則
    當已堪認事實欄所述甲○○所受之傷害，均係被告駕車撞傷
    甲○○所造成者。按汽車行駛時，駕駛人應注意兩車併行之
    間隔，並隨時採取必要之安全措施；且汽車在雙向四車道行
    駛時，變換車道應讓直行車先行，並注意安全距離，道路交
    通安全規則第94條第3 項、第98條第1 項第6 款均定有明文
    。本件被告駕車本應注意上述道路交通安全規定，依當時天
    候、光線、路況等情形又無不能注意之情事，竟疏未注意右
    側直行之甲○○之機車動態，致己車未與其保持安全距離，
    且未讓其先行，因而擦撞該機車，致其人車倒地，均有上開
    各該證據方法為憑，臺灣省桃園縣區車輛行車事故鑑定委員
    會以96年3 月22日桃縣行字第0965200767號函覆本院關於肇
    事原因之鑑定意見亦同此認定（見本院卷第26至28頁），是
    已堪認被告上開駕車行為確有過失，且被告過失駕駛行為，
    與被害人之傷害間，具有相當之因果關係。
二、另上開關於被告肇事致甲○○受傷後逃逸之事實，被告矢口
    否認犯罪，並辯稱自己沒有逃逸云云；經查，證人甲○○於
    本院審理中結證稱：「我騎車從楊梅要到中壢，我慢慢騎在
    縱貫路上，眼睛看著前面，突然間就被車撞倒了，我就坐在
    地下，然後就有一個好心的年輕人抄了車號給我，旁邊的店
    家就幫我打電話叫救護車，救護車來了之後我要問好心人的
    名字電話，他說他只是作好事，不要留名字電話」等語明確
    （見本院卷第60頁筆錄），核與其警詢中所述得知被告所駕
    車輛車號之原因相符，被告亦自承確有於上開時、地駕車行
    經該處；雖被告辯稱不知道有撞到人云云，然甲○○之機車
    倒地後，在機車優先道上造成5.2 公尺之刮地痕，另被告自
    小客車之右側後方門旁車身上確實也有數道不規則長條型刮
    痕，此有道路交通事故現場圖、車損照片等件在卷可稽，又
    證人賴麗娜於偵查中結證稱：當時伊坐在副駕駛座，因為有
    1 部計程車突然轉彎，所以煞車，上開車輛刮痕是警察拍照
    時才發現，事故之前沒有與人擦撞過，也沒有發現過刮痕等
    詞甚詳，被告又自承賴麗娜係其同居人，且代表被告前往探
    視甲○○，以其2 人之關係，實難想像賴麗娜有何刻意誣陷
    被告之可能，則觀諸賴麗娜親身坐在副駕駛座所感受到被告
    為閃車而煞車，且證述該車身上之刮痕確係因為本件車禍所
    造成，再結合現場甲○○機車倒地後所產生之刮地痕長度，
    足見被告車輛擦撞甲○○機車左側時之力道甚猛，否則，若
    僅係輕微碰撞到甲○○之左手或其左側機車手把，物理作用
    上當不至於造成被告車身上因此留下數道長型擦痕，且導致
    甲○○機車向前滑行約5 公尺，是在此擦撞力道下，被告辯
    稱其不知道撞到人云云，顯屬重大違背經驗法則之卸責辯詞
    ，洵無足採；此外，並有肇事逃逸追查表、交通事故紀錄通
    報單、被告行照與駕照影本等件存卷可佐，當認被告肇事致
    甲○○受傷後，未下車查看，即逕自駛離現場而逃逸之情均
    已明確。
三、綜上，被告關於駕車過失傷害甲○○之任意性自白核與事實
    相符而可採信，關於肇事逃逸之辯解，顯屬事後卸責之詞，
    當與事實有違，故本案事證均已臻明確，被告犯行堪以認定
    ，自應依法論科。
參、法律適用：
一、按修正後刑法第2 條第1 項暨第35條之規定，係規範行為後
    法律變更所生新舊法比較適用之準據法暨刑之重輕之基本原
    則，於新法施行後，應適用新法第2 條第1 項及第35條之規
    定；比較新舊法時，亦應就罪刑有關之共犯、未遂犯、想像
    競合犯、牽連犯、連續犯、結合犯，以及累犯加重、自首減
    輕暨其他法定加減原因（如身分加減）與加減例等一切情形
    ，綜其全部罪刑之結果而為比較並整體適用，不能割裂而分
    別適用有利益之條文（最高法院95年第8 次刑庭會議決議及
    27上字第2615號判例參照）。
二、查被告行為後，罰金刑之計算單位及處罰、數罪併罰定應執
    行之刑、易科罰金之折算標準等規定，均有修正：
  (一)罰金刑之計算單位及處罰部分：
    刑法第33條第5 款業於94年2 月2 日修正公布，並自95年7
    月1 日起施行；修正前刑法第33條第5 款規定「罰金：1 元
    以上。」再依罰金罰鍰提高標準條例第1 條提高10倍為銀元
    10元即新臺幣30元以上；修正後刑法第33條第5 款規定「罰
    金：新臺幣1,000 元以上，以百元計算之。」。另95年6 月
    14日修正公布刑法施行法第1 條之1 規定：「中華民國94年
    1 月7 日刑法修正施行後，刑法分則編所定罰金之貨幣單位
    為新臺幣。94年1 月7 日刑法修正時，刑法分則編未修正之
    條文定有罰金者，自94年1 月7 日刑法修正施行後，就其所
    定數額提高為30倍。但72年6 月26日至94年1 月7 日新增或
    修正之條文，就其所定數額提高為3 倍。」現行法有關於罰
    金刑之計算單位及處罰之規定已有修正，自屬法律變更。
  (二)數罪併罰定應執行之刑之部分：
    被告於裁判確定前犯數罪，其行為後，刑法第51條第5 款業
    於94年1 月7 日修正公布，並於95年7 月1 日施行，修正前
    刑法第51條規定：「數罪併罰，分別宣告其罪之刑，依左列
    各款定其應執行者：」其中第5 款規定：「宣告多數有期徒
    刑者，於各刑中之最長期以上，各刑合併之刑期以下，定其
    刑期。但不得逾20年。」修正後刑法第51條第5 款規定：「
    宣告多數有期徒刑者，於各刑中之最長期以上，各刑合併之
    刑期以下，定其刑期。但不得逾30年」，則修正後之規定，
    將宣告多數有期徒刑定執行刑之上限，由修正前之不得逾20
    年，提高為不得逾30年，其餘則無不同，此亦屬法律變更。
  (三)易科罰金之折算標準部分：
    刑法第41條第1 項業於94年1 月7 日修正公布，並於95年7
    月1 日施行，修正前刑法第41條第1 項前段規定：「犯最重
    本刑為5 年以下有期徒刑以下之刑之罪，而受6 個月以下有
    期徒刑或拘役之宣告，因身體、教育、職業、家庭之關係或
    其他正當事由，執行顯有困難者，得以1 元以上3 元以下折
    算一日，易科罰金。」又被告行為時之易科罰金折算標準，
    修正前罰金罰鍰提高標準條例第2 條前段（現已刪除）規定
    ，就其原定數額提高為100 倍折算1 日，則本件被告行為時
    之易科罰金折算標準，應以銀元300 元即新臺幣900 元折算
    1 日；修正後刑法第41條第1 項前段則規定：「犯最重本刑
    為5 年以下有期徒刑以下之刑之罪，而受6 個月以下有期徒
    刑或拘役之宣告者，得以新臺幣1,000 元、2,000 元或3,00
    0 元折算1 日，易科罰金。」此項修正屬科刑規範事項之變
    更，其折算標準為裁判時所應諭知，亦屬法律變更。另同條
    第2 項亦由「併合處罰之數罪，均有前項情形，其應執行之
    刑逾6 月者，亦同」，修正為「前項規定於數罪併罰，其應
    執行之刑未逾6 月者，亦適用之」，此亦係法律變更。
三、比較上開各該修正前、後之規定，罰金刑之最低度業已提高
    至新臺幣1,000 元，較被告行為時之新臺幣30元不利；被告
    所犯之罪（詳下述）需分論併罰，而數罪併罰定應執行之刑
    之部分亦係行為時法有利，故經綜合比較且整體適用法律，
    應依修正後刑法第2 條第1 項前段規定，適用上開較有利於
    被告之行為時法。另易科罰金之折算標準部分，亦係行為時
    法為有利，故同此之理，亦應依被告行為時之法律認定得否
    易科罰金及定其折算標準。
四、核被告所為，係犯刑法第284 條第1 項前段之過失傷害罪及
    同法第185 條之4 之肇事致人傷而逃逸罪。被告所犯上開2
    罪，犯意各別，罪名不同，自應分論併罰。爰審酌被告駕車
    肇事致告訴人甲○○受傷後，不思立即下車查看並救治告訴
    人，反駕車離去而逃逸，犯罪所生之危害非輕，犯後雖坦承
    過失傷害之犯行，但就肇事逃逸罪竟還飾詞卸責，態度非佳
    ，且迄今未與告訴人和解並賠償其損害，暨其素行、生活狀
    況、犯罪之動機、目的、手段等一切情狀，分別量處如主文
    所示之刑，以示懲儆。
五、查被告犯罪之時間（95年6 月12日），均係在96年4 月24日
    以前，所犯上開之2 罪，均合於中華民國九十六年罪犯減刑
    條例第2 條第1 項第3 款所規定之減刑條件，應依該條例之
    規定各減其宣告刑之2 分之1 如主文所示，並定其易科罰金
    之折算標準；再定其應執行之刑，暨宣告其易科罰金之折算
    標準。
據上論斷，應依刑事訴訟法第299 條第1 項前段，修正後刑法第
2 條第1 項前段，刑法第185 條之4 、第284 條第1 項前段，修
正前刑法第51條第5 款、第41條第1 項前段、第2 項，中華民國
九十六年罪犯減刑條例第2 條第1 項第3 款、第7 條、第9 條、
第10條，刑法施行法第1 條之1 第1 項、第2 項前段，刪除前罰
金罰鍰提高標準條例第2 條，判決如主文。
本案經檢察官柯博齡到庭執行職務。
中　　華　　民　　國　　96　　年　　9 　　月　　20　　日
                  交通法庭  審判長法　官　潘政宏
                                  法  官  楊晴翔
                                  法  官  吳勇毅
上正本證明與原本無異。
如不服本判決，應於判決送達後10日內向本院提出上訴狀（應附
繕本），其未敘述上訴理由者，應於上訴期間屆滿後20日內補提
理由書狀於本院，上訴於臺灣高等法院。
                                  書記官  陳奕珽
中　　華　　民　　國　　96　　年　　9 　　月　　20　　日
附錄論罪科刑法條：
中華民國刑法第185條之4
（肇事遺棄罪）
駕駛動力交通工具肇事，致人死傷而逃逸者，處6 月以上5 年以
下有期徒刑。
中華民國刑法第284條
（過失傷害罪）
因過失傷害人者，處6 月以下有期徒刑、拘役或5 百元以下罰金
，致重傷者，處1 年以下有期徒刑、拘役或5 百元以下罰金。
從事業務之人，因業務上之過失傷害人者，處1 年以下有期徒刑
、拘役或1 千元以下罰金，致重傷者，處3 年以下有期徒刑、拘
役或2 千元以下罰金。
